ACORDAO-COMPLETO-2460028

ACÓRDÃO 320/2021 ATA 5/2021 - PLENÁRIO

VISTOS, relatados e discutidos estes autos de embargos de declaração interpostos pela empresa Forma Office Comércio de Móveis e Interiores Ltda. contra o Acórdão 127/2021-TCU-Plenário, o qual apreciou agravo apresentado pela mesma empresa em face de decisão cautelar, referendada no Acórdão 4050/2020-TCU-Plenário, que determinou, dentre outras medidas, a suspensão de novas contratações decorrentes de ata de registro de preços oriunda do Pregão SRP 26/2019, do Comando da 11ª Brigada de Infantaria Leve,
ACORDAM os Ministros do Tribunal de Contas da União, reunidos em sessão do Plenário, ante as razões expostas pelo relator, em: 
9.1. conhecer dos embargos de declaração opostos pela empresa Forma Office Comércio de Móveis e Interiores Ltda., uma vez que foram preenchidos os requisitos de admissibilidade previstos nos artigos 32, inciso II, e 34, caput e § 1º, da Lei 8.443/1992, para, no mérito, rejeitá-los, mantendo inalterada a decisão recorrida;
9.2. dar ciência desta deliberação à embargante.

Embargos de declaração opostos contra acórdão que negou agravo interposto pela embargante contra decisão cautelar que determinou, dentre outras medidas, a suspensão de novas contratações decorrentes de ata de registro de preços oriundas de pregão para aquisição de mobiliário.

Comando da 11ª Região Militar; Comando de Operações Terrestres do Exército; Comando 11º Brigada de Infantaria Leve; Grupamento de Apoio de Barbacena; Hospital das Forças Armadas; 8º Depósito de Suprimento; Centro de Comunicações e Guerra Eletrônica do Exército; Centro de Inteligência do Exército-CIEX; Comando 11º Brigada de Infantaria Leve; Comando Militar do Planalto; Comando da 11ª Região Militar; Comando da 12ª Região Militar; Comando de Operações Terrestres do Exército; Comando do Comando Militar do Leste; Departamento de Ciência e Tecnologia do Exército; Estado-Maior do Exército; Grupamento de Apoio de Brasília; Instituto Federal de Educação, Ciência e Tecnologia do Espírito Santo; Justiça Federal - Seção Judiciária/SP - TRF-3; Ministério da Mulher, da Família e dos Direitos Humanos.

3. Interessados/Responsáveis/Recorrentes:
3.1. Interessados: Forma Office Comércio de Moveis e Interiores Ltda. (09.813.581/0001-55); Forma Style Seating Ergonomic Ltda. (26.365.896/0001-04)
3.2. Recorrente: Forma Office Comércio de Moveis e Interiores Ltda. (09.813.581/0001-55).

13.1. Ministros presentes: Ana Arraes (Presidente), Walton Alencar Rodrigues, Benjamin Zymler (Relator), Augusto Nardes, Raimundo Carreiro, Bruno Dantas e Vital do Rêgo.
13.2. Ministro-Substituto convocado: Marcos Bemquerer Costa.
13.3. Ministro-Substituto presente: André Luís de Carvalho.

ACORDAO-COMPLETO-2486140

Acórdão 1668/2021 - Plenário

FORMA OFFICE COMERCIO DE MOVEIS E INTERIORES LTDA

BENJAMIN ZYMLER

Ministro Benjamin Zymler.

O presente processo cuida de representação da Secretaria de Controle Externo de Aquisições Logísticas (Selog) noticiando possíveis irregularidades em pregões realizados por Organizações Militares do Exército, cujos objetos foram a aquisição de mobiliário.
2.	Nesta etapa processual são apreciados embargos de declaração opostos pela empresa Forma Office Comércio de Moveis e Interiores Ltda. ao Acórdão 127/2021-TCU-Plenário, o qual apreciou agravo apresentado pela mesma empresa em face de decisão cautelar, referendada no Acórdão 4050/2020-TCU-Plenário, que determinou, dentre outras medidas, a suspensão de novas contratações decorrentes de ata de registro de preços oriunda do Pregão SRP 26/2019, do Comando da 11ª Brigada de Infantaria Leve.
3.	No presente feito, são apontados indícios de irregularidades nos seguintes certames licitatórios:
	Certame
	Órgão Promotor da Licitação
	Objeto
	Valor Total Adjudicado

	Pregão 11/2018
	Comando de Operações Terrestres do Exército Brasileiro
	Registro de preços de aquisição de mobiliário (móveis e poltronas) , para atender às necessidades do Comando de Operações Terrestres - COTER.
	R$ 48.170.015,00

	Pregão 1/2019
	Comando da 11ª Região Militar
	Registro de preços para eventual contratação de empresa especializada em fornecimento e mobiliários (mesas, poltronas, cadeiras e outros) .
	R$ 23.689.795,00

	Pregão 26/2019
	Comando da 11ª Brigada de Infantaria Leve
	Registro de preços para eventual aquisição de mobiliário (móveis e poltronas diversos, divididos em 112 itens) .
	R$ 52.647.354,00

	Pregão 29/2020
	Grupamento de Apoio de Barbacena
	Serviço de confecção de assentos, dividido em dois itens distintos referentes a poltronas de auditório
	R$ 1.531.250,00

4.	As atas de registro de preços derivadas dos dois primeiros certames estão expiradas, não havendo mais a possibilidade de originarem novas contratações.
5.	Por outro lado, segundo as razões de decidir consubstanciadas no despacho inserto à peça 26, houve expedição de medida cautelar aos órgãos gerenciador e participantes da ata de registro de preços oriunda do Pregão 26/2019, promovido pelo Comando da 11ª Brigada de Infantaria Leve, para que suspendessem qualquer nova demanda proveniente do referido instrumento, bem como que não admitissem adesões à aludida ata até decisão de mérito desta Corte de Contas. 
6.	Outrossim, com base no art. 276, caput, do Regimento Interno do TCU, foi determinado ao Grupamento de Apoio de Barbacena/MG que se abstivesse de realizar qualquer pagamento referente ao pregão 29/2020, cujo objeto foi a contratação de serviço de confecção de assentos (Nota de Empenho 2020NE800574, emitida em 24/8/2020) , até que o TCU decidisse sobre o mérito deste processo.
7.	As medidas cautelares acima explicitadas foram referendadas pelo Acórdão 4050/2020-TCU-Plenário e foram embasadas em evidente perigo da demora, ante a possibilidade de haver novas contratações derivadas da ata de registro de preços oriunda do Pregão 26/2019, o que justificou a concessão da cautelar no sentido de suspender a realização de novas aquisições no âmbito dessa ata.
8.	Posteriormente, a empresa Forma Office interpôs agravo contra a medida cautelar adotada por esta Corte de Contas. O aludido recurso teve o seu provimento negado pelo Acórdão 127/2021-TCU-Plenário.
9.	Irresignada com o desfecho processual, a Forma Office ingressou com embargos declaratórios em face do aludido decisum carreando as seguintes alegações:
seria pertinente o aprimoramento da decisão para sanar omissão sobre a ausência de fundamento para concessão da cautelar, visto que, conforme despacho e voto proferido pelo relator, a fumaça do bom direito estaria presente no caso diante dos indícios de sobrepreço;
nesse sentido, os indícios de direcionamento da licitação não foram argumentos utilizados para a concessão da cautelar, tratando-se de matéria de mérito que não seria passível de análise perfunctória, tampouco ensejaria qualquer risco de lesão ao erário;
a Forma Office supostamente demonstrou os indícios de regularidade dos valores praticados, registrados na ata de registro de preços oriunda do Pregão 26/2019, porém, o acórdão embargado foi omisso em analisar os parâmetros apresentados;
a combinação entre o art. 1.022, inciso II, parágrafo único, inciso II, e o art. 489, § 1º, inc. IV, do CPC de 2015, define que se considera omissa e, portanto, desprovida de fundamentação adequada a decisão que não enfrentar argumento deduzido no processo capaz de infirmar a conclusão adotada pelo julgador;
assim, a omissão sobre os parâmetros apresentados pela Forma Office deve ser sanada, pois indicam robustos elementos de que os preços praticados estão compatíveis com a realidade de mercado, afastando o principal pressuposto para a concessão da cautelar;
a cautelar foi concedida por esta Corte de Contas, sob o fundamento de "evidente perigo da demora, ante a possibilidade de haver novas contratações derivadas da ata de registro de preços oriunda do Pregão 26/2019";
contudo, a referida ata de registro de preços expirou em 16/1/2021, de forma que não é mais possível a realização de novas adesões;
portanto, teria havido a perda superveniente de objeto da cautelar;
mesmo após a expedição de ofício aos órgãos gerenciador e participantes da ata de registro de preços oriunda do Pregão 26/2019, promovido pelo Comando da 11ª Brigada de Infantaria Leve, o qual destacou os limites e alcances da decisão cautelar proferida por essa Corte de Contas, a Procuradoria Regional do Trabalho da 6ª Região - PRT-6 e o Tribunal Regional Federal da 3ª Região - TRF-3 decidiram por rescindir e suspender contratos, com fundamento na referida decisão cautelar;
a Forma Office tentou realizar entrega de móveis junto à PRT-6, em cumprimento ao Contrato 16/2020, oriundo de adesão à ata de registro de preços em comento, contudo, se deparou com a recusa dos servidores do órgão ao recebimento dos móveis, sem qualquer justificativa;
foi requerido que os servidores expedissem certidão indicando os motivos pela recusa ao recebimento, mas essa solicitação não foi atendida;
a Forma Style recebeu notificação da PRT-6 para que efetuasse o recolhimento dos bens já entregues, referentes ao Contrato 17/2020, e alertando que, caso a retirada não fosse realizada, a PRT-6 se eximiria da responsabilidade dos bens;
em seguida, a Forma Office e a Forma Style foram surpreendidas com decisão administrativa, proferida pela Procuradora-Chefe da PRT-6, que determinou a anulação da adesão à ata de registro de preços e, por consequência, a anulação dos Contratos 16/2020 e 17/2020, sob o argumento de que estaria cumprindo o Acórdão 4050/2020-TCU-Plenário;
da mesma maneira, a Forma Office e a Forma Style foram surpreendidas com Ofício do TRF-3 comunicando a rescisão dos Contatos 05.017.10.2020 e 05.018.10.2020, em razão da superveniência do Acórdão 4050/2020-TCU-Plenário;
verifica-se dessa forma que, mesmo diante dos esclarecimentos dos limites da cautelar, na prática, os órgãos estão utilizando a decisão de maneira desvirtuada, como fundamento para suspender ou rescindir contratos, cenário que supostamente tem causado graves prejuízos financeiros à empresa; e
portanto, em atenção à eventualidade, caso não haja revogação ou reconhecimento da perda de objeto da cautelar, pertinente ratificar a pretensão de determinação de continuidade das contratações, mediante retenção cautelar - provisória - de até 10% (dez por cento) nos pagamentos ou a apresentação de garantia, aos órgãos gerenciador e participantes da ata de registro de preços oriunda do Pregão 26/2019, promovido pelo Comando da 11ª Brigada de Infantaria Leve, como medidas alternativas à ruína prematura dos contratos, conforme fundamento do agravo.
10.	Diante do exposto, a embargante requer:
"a) o conhecimento e o provimento dos embargos de declaração para sanar a omissão sobre os parâmetros de preço apresentados pela Forma Office, com a consequente revogação da cautelar, pois os referidos parâmetros indicam robustos elementos de que os preços praticados estão compatíveis com a realidade de mercado, afastando o principal pressuposto para a concessão da cautelar de suposto e potencial lesão ao erário; 
b) o reconhecimento da perda superveniente do objeto da decisão cautelar e sua revogação, tendo sido evidenciado que a ata registro de preços expirou em 16.01.2021, não sendo mais possível a realização de novas adesões e, portanto, ausente o requisito de perigo da demora para concessão da medida; 
c) alternativamente, que a decisão cautelar seja remodelada para determinar ao órgão gerenciador e participantes da ata de registro de preços do Pregão SRP nº 26/2019, do Comando da 11ª Brigada de Infantaria Leve, a continuidade das contratações, mediante retenção cautelar - provisória - de até 10% (dez por cento) nos pagamentos ou a apresentação de garantia, dentre as modalidades previstas no art. 56, § 1º, da Lei nº 8.666/1993, com liquidez suficiente para assegurar o resultado da apuração nessa Corte de Contas sobre de eventual dano ao erário."
	É o Relatório.

8.1. Murilo Queiroz Melo Jacoby Fernandes (OAB/DF nº 41.796), Mário Gonçalves de Menezes (2876/OAB-DF), José Eduardo Martins Cardoso (OAB/DF nº 54.244 e OAB/SP nº 67.291) e outros, representando Forma Office Comercio de Moveis e Interiores Ltda.

Não atuou.

REPRESENTAÇÃO. CERTAMES PARA A CONTRATAÇÃO DE MOBILIÁRIO. INDÍCIOS DE SOBREPREÇO, DE CERCEAMENTO À COMPETITIVIDADE E DE DIRECIONAMENTO DAS LICITAÇÕES. CONCESSÃO DE MEDIDA CAUTELAR PARA SUSPENDER NOVAS CONTRATAÇÕES RELACIONADAS À ATA DE REGISTRO DE PREÇOS. OITIVAS E OUTRAS MEDIDAS SANEADORAS. REFERENDO. AGRAVO. CONHECIMENTO. NEGATIVA DE PROVIMENTO. EMBARGOS DE DECLARAÇÃO. CONHECIMENTO. REJEIÇÃO.

REPRESENTAÇÃO (REPR)

Secretaria de Controle Externo de Aquisições Logísticas (Selog).

Preliminarmente, deve-se conhecer dos presentes embargos de declaração, tendo em vista o preenchimento dos requisitos necessários aplicáveis. 
Trata-se de embargos de declaração interpostos pela empresa Forma Office Comércio de Moveis e Interiores Ltda. contra o Acórdão 127/2021-TCU-Plenário, o qual negou provimento ao agravo apresentado pela mesma empresa em face de decisão cautelar, referendada pelo Acórdão 4050/2020-TCU-Plenário, que determinou, dentre outras medidas, a suspensão de novas contratações decorrentes de ata de registro de preços oriunda do Pregão SRP 26/2019, do Comando da 11ª Brigada de Infantaria Leve.
Este feito tratou originalmente de representação da Secretaria de Controle Externo de Aquisições Logísticas (Selog) noticiando possíveis irregularidades em pregões realizados por Organizações Militares do Exército, cujos objetos foram a aquisição de mobiliário.
No certame que interessa ao exame do aludido agravo, o Pregão SPR 26/2019, este teve por objeto o registro de preços para eventual aquisição de mobiliário (móveis e poltronas) , tendo sido promovido pelo Comando da 11ª Brigada de Infantaria Leve, bem como tendo contado com outros quinze órgãos participantes. O certame foi composto por 112 itens divididos em dois grupos para os quais se deram a participação dos licitantes, com estimativa total de preços de R$ 64.625.033,70, segundo informações obtidas pela Selog no Comprasnet.
O valor total adjudicado foi de R$ 52.647.354,00, mas, caso sejam computados os quantitativos de adesões à ata de registro de preços, assinada em 16/1/2020, o valor total licitado alcançaria o montante de R$ 193.875.101,10, o que demonstra a elevada materialidade da contratação.
O grupo 1 foi adjudicado à empresa Forma Office, após a inabilitação de duas licitantes mais bem colocadas. Esse primeiro grupo foi formado por itens variados, tais como diversos tipos de armários, gaveteiros, mesas e seus componentes, estações de trabalho, suporte para CPU, lixeiras, painéis e divisórias e cabines de estudo. O grupo 2 do certame, composto por poltronas giratórias, cadeiras diversas, longarinas e sofás, foi vencido pela empresa Forma Style Seating Ergonomic Ltda.
A Selog apontou os indícios de sobrepreço na contratação em análise, bem como outros diversos indícios de direcionamento da licitação, que foi marcada pela ausência de competitividade. Consoante exposto pela Selog, isso decorreu, sobretudo:
da elaboração de termo de referência com descrições excessivamente detalhadas, em fortes indícios de direcionamentos a produtos comercializados pelas empresas vencedoras do certame;
da reunião de itens heterogêneos em um mesmo grupo;
da inclusão excessiva de itens de uma mesma categoria de mobiliário, variando pelas dimensões e material construtivo, em um mesmo grupo, ao passo que os dados de empenho indicam que muitos desses itens não são adquiridos pelos órgãos gerenciador e participantes;
da cobrança de declaração registrada em cartório dos fabricantes dos itens de mobiliário; e
da exigência desarrazoada de normas técnicas pouco usuais no mercado.
Ante o exposto, com amparo no disposto no art. 276, § 1º, do Regimento Interno do TCU, houve expedição de medida cautelar aos órgãos gerenciador e participantes da ata de registro de preços oriunda do Pregão 26/2019, promovido pelo Comando da 11ª Brigada de Infantaria Leve, para que suspendessem qualquer nova demanda proveniente do referido instrumento, bem como que não admitissem adesões à aludida ata até decisão de mérito desta Corte de Contas. 
Em seguida, a empresa Forma Office Comércio de Móveis e Interiores Ltda. agravou a referida decisão, alegando, em síntese, que os valores praticados no Pregão SRP 26/2019 estariam compatíveis com os preços de mercado e apresentando tabelas comparativas e outras referências de preços que supostamente demonstrariam a regularidade dos preços ofertados no aludido certame.
O Acórdão 125/2020-TCU-Plenário negou provimento ao agravo da empresa, utilizando-se como  principal fundamento o fato de que, ainda que fossem acolhidos os argumentos de que não houve sobrepreço nos preços praticados no Pregão 26/2019, ainda persistiriam os outros indícios de direcionamento e restrição ao caráter competitivo da licitação.
Outrossim, o voto condutor da referida decisão deixou consignado que os novos elementos trazidos pela recorrente, com o objetivo de comprovar a regularidade dos preços praticados, deveriam ser examinados pela unidade técnica por ocasião do exame de mérito desta representação.
Irresignada com o desfecho processual, a Forma Office ingressou com embargos declaratórios em face do aludido decisum carreando as seguintes alegações:
seria pertinente o aprimoramento da decisão para sanar omissão sobre a ausência de fundamento para concessão da cautelar, visto que, conforme despacho e voto proferido pelo relator, a fumaça do bom direito estaria presente no caso diante dos indícios de sobrepreço;
nesse sentido, os indícios de direcionamento da licitação não foram argumentos utilizados para a concessão da cautelar, tratando-se de matéria de mérito que não seria passível de análise perfunctória, tampouco ensejaria qualquer risco de lesão ao erário;
a Forma Office supostamente demonstrou os indícios de regularidade dos valores praticados, registrados na ata de registro de preços oriunda do Pregão 26/2019, porém, o acórdão embargado foi omisso em analisar os parâmetros apresentados;
a combinação entre o art. 1.022, inciso II, parágrafo único, inciso II, e o art. 489, § 1º, inc. IV, do CPC de 2015, define que se considera omissa e, portanto, desprovida de fundamentação adequada a decisão que não enfrentar argumento deduzido no processo capaz de infirmar a conclusão adotada pelo julgador;
assim, a omissão sobre os parâmetros apresentados pela Forma Office deve ser sanada, pois indicam robustos elementos de que os preços praticados estão compatíveis com a realidade de mercado, afastando o principal pressuposto para a concessão da cautelar;
a cautelar foi concedida por esta Corte de Contas, sob o fundamento de "evidente perigo da demora, ante a possibilidade de haver novas contratações derivadas da ata de registro de preços oriunda do Pregão 26/2019";
contudo, a referida ata de registro de preços expirou em 16/1/2021, de forma que não é mais possível a realização de novas adesões;
portanto, teria havido a perda superveniente de objeto da cautelar;
mesmo após a expedição de ofício aos órgãos gerenciador e participantes da ata de registro de preços oriunda do Pregão 26/2019, promovido pelo Comando da 11ª Brigada de Infantaria Leve, o qual destacou os limites e alcances da decisão cautelar proferida por essa Corte de Contas, a Procuradoria Regional do Trabalho da 6ª Região - PRT-6 e o Tribunal Regional Federal da 3ª Região - TRF-3 decidiram por rescindir e suspender contratos, com fundamento na referida decisão cautelar;
a Forma Office tentou realizar entrega de móveis junto à PRT-6, em cumprimento ao Contrato 16/2020, oriundo de adesão à ata de registro de preços em comento, contudo, se deparou com a recusa dos servidores do órgão ao recebimento dos móveis, sem qualquer justificativa;
foi requerido que os servidores expedissem certidão indicando os motivos pela recusa ao recebimento, mas essa solicitação não foi atendida;
a Forma Style recebeu notificação da PRT-6 para que efetuasse o recolhimento dos bens já entregues, referentes ao Contrato 17/2020, e alertando que, caso a retirada não fosse realizada, a PRT-6 se eximiria da responsabilidade dos bens;
em seguida, a Forma Office e a Forma Style foram surpreendidas com decisão administrativa, proferida pela Procuradora-Chefe da PRT-6, que determinou a anulação da adesão à ata de registro de preços e, por consequência, a anulação dos Contratos 16/2020 e 17/2020, sob o argumento de que estaria cumprindo o Acórdão 4050/2020-TCU-Plenário;
da mesma maneira, a Forma Office e a Forma Style foram surpreendidas com Ofício do TRF-3 comunicando a rescisão dos Contatos 05.017.10.2020 e 05.018.10.2020, em razão da superveniência do Acórdão 4050/2020-TCU-Plenário;
verifica-se dessa forma que, mesmo diante dos esclarecimentos dos limites da cautelar, na prática, os órgãos estão utilizando a decisão de maneira desvirtuada, como fundamento para suspender ou rescindir contratos, cenário que supostamente tem causado graves prejuízos financeiros à empresa; e
portanto, em atenção à eventualidade, caso não haja revogação ou reconhecimento da perda de objeto da cautelar, seria pertinente ratificar a pretensão de determinação de continuidade das contratações, mediante retenção cautelar - provisória - de até 10% (dez por cento) nos pagamentos ou a apresentação de garantia, aos órgãos gerenciador e participantes da ata de registro de preços oriunda do Pregão 26/2019, promovido pelo Comando da 11ª Brigada de Infantaria Leve, como medidas alternativas à ruína prematura dos contratos, conforme fundamento do agravo.
Diante do exposto, a embargante requereu o conhecimento de sua peça recursal e seu provimento para sanar a omissão sobre os parâmetros de preço apresentados pela Forma Office, com a consequente revogação da cautelar. Também pediu o reconhecimento da perda superveniente do objeto da decisão cautelar e sua revogação, pois teria sido evidenciado que a ata de registro de preços expirou em 16/1/2021.
Alternativamente, a embargante solicita que a decisão cautelar seja remodelada para determinar ao órgão gerenciador e participantes da ata de registro de preços do Pregão 26/2019, do Comando da 11ª Brigada de Infantaria Leve, a continuidade das contratações, mediante retenção cautelar - provisória - de até 10% (dez por cento) nos pagamentos ou a apresentação de garantia, dentre as modalidades previstas no art. 56, § 1º, da Lei 8.666/1993.
II
Feita a devida exposição dos fatos, inicio a apreciação dos argumentos apresentados pela embargante.
Não vejo nenhuma das alegadas omissões na decisão embargada, que deixou de apreciar a tabela comparativa de análises de preços produzidas pela recorrente por considerar que a análise isolada dos preços contratados não teria o condão de modificar a medida cautelar adotada pelo TCU, haja vista os diversos outros indícios de irregularidade apontados no certame, elencados no sétimo parágrafo deste voto.
Equivoca-se a embargante quando afirma que as suspeitas de direcionamento da licitação não foram argumentos utilizados para a concessão da cautelar, tratando-se de matéria de mérito que não seria passível de análise perfunctória, tampouco ensejaria qualquer risco de lesão ao erário.
Por óbvio, o agrupamento de itens, as exigências potencialmente restritivas e o suposto direcionamento trazem elevado risco de dano ao erário, na medida em que podem ter afastado eventuais concorrentes com condições de oferecer melhores preços. Além disso, foram violados diversos princípios norteadores das licitações, tais como o da legalidade, da isonomia, da impessoalidade, da moralidade e da probidade administrativa, em desrespeito ao disposto no art. 3º, §1º, inciso I, da Lei 8.666/1993.
A embargante cita de forma isolada e descontextualizada um único parágrafo do voto condutor do acórdão que referendou a medida cautelar adotada pelo relator para inferir que os indícios de sobrepreço seriam o único fundamento para o deferimento da liminar.
Ocorre que o despacho que concedeu a medida cautelar adotou o exame da unidade técnica como razões de decidir, sem prejuízo de fazer diversas outras considerações adicionais. Inclusive, com fundamento no art. 276, §3º, do RI/TCU, foi realizada a oitiva da embargante para que ela se manifestasse expressamente acerca de todos os fatos abaixo elencados (peças 24, 25 e 26) :
"a) comprovar a necessidade de inclusão do atendimento a todas as certificações, declarações de qualidade, normas técnicas¸ laudos técnicos e/ou certificados de conformidade contidos nas descrições dos itens licitados conforme listagem do termo de referência do Pregão Eletrônico - SRP 26/2019, do Comando da 11ª Brigada de Infantaria Leve, como sendo o mínimo necessário para garantir a aquisição de produtos que atendam às necessidades da administração, com apresentação de estudo técnico preliminar que demonstre a viabilidade técnica, econômica e mercadológica da solução pretendida, em que conste as diversas empresas/indústrias aptas a atender à demanda na forma solicitada, com indicação inequívoca da marca, modelo e demais referências, tendo em visto a possível exigência excessivamente restritiva diante do baixo nível de competitividade verificado no certame;
b) justificativa para a exigência de declaração de garantia emitida pelo fabricante em favor das licitantes proponentes, prevista ao subitem 8.3.2 do termo de referência, em desacordo com a Jurisprudência desta Corte de Contas (e.g. Acórdão 1805/2015-TCU-Plenário, relator Weder de Oliveira e 4547/2020 - TCU - 1ª Câmara, Relator Benjamin Zymler) , assim como da exigência de seu  reconhecimento em cartório, que resta em desacordo com a jurisprudência do TCU, que entende que a exigência de documentação com firma reconhecida em cartório restringe a competitividade das licitações e somente é justificável em caso de dúvida da autenticidade da assinatura e desde que haja previsão no edital (e.g. Acórdãos 604/2015 e 1301/2015, ambos do Plenário, Relatores José Múcio Monteiro e Augusto Sherman, respectivamente) ;
c) comprovar a vantajosidade/economicidade da composição dos grupos do Pregão Eletrônico - SRP 26/2019, apresentando os fundamentos dos estudos de mercado realizados, de modo a demonstrar os fornecedores aptos a atendê-la nos conjuntos definidos pelos respectivos agrupamentos, e não apenas em itens individuais, uma vez que os grupos reúnem itens heterogêneos que, em princípio, poderiam ser licitados separadamente, a fim de melhor aproveitar as particularidades do mercado, conforme o art. 15, IV, da Lei 8.666/1993 e a Súmula 247 do TCU;
d) justificativa para o nível de detalhamento dos itens licitados, explicando cada aspecto técnico apontado, a exemplo de medidas, percentuais e demais características construtivas definidas pelo demandante, de modo a demonstrar não serem excessivos ou direcionadores a produto ou fabricante específico, e indique lista de produtos, respectivas marcas e fornecedores aptos a fornecer produtos que atendam às especificações de cada um dos itens licitados, conforme o Acórdão 2407/2006-TCU-Plenário, Relator Benjamin Zymler;
e) demonstre a adequação dos preços registrados por meio do Pregão Eletrônico SRP 26/2019 e aborde, necessariamente, a possibilidade de sobrepreço dos itens, que, conforme apontado pela Selog, podem se aproximar de 160% sobre o valor praticado em outros certames, apresentando as pesquisas de preço realizadas e os documentos que a fundamentam, e apresente a lista de itens e respectivos quantitativos adquiridos, com as informações de empenho e ordem bancária;
f) justificativa para os quantitativos previstos e registrados na ata de registro de preços, tecendo comentários sobre a adequação das aquisições realizadas frente aos quantitativos previstos e planejados pela unidade, considerando apresentarem significativa discrepância;
g) justificativa para a previsão do item 5 do termo de referência para a aquisição de itens isolados registrados por preço global, em desacordo com o Acórdão 1347/2018-TCU-Plenário, Relator Bruno Dantas, sendo essa possibilidade anômala e excepcional que, na prática, apresenta fortes distorções entre as demandas do gerenciador e participantes e a dos órgãos caronas;"
Discordo do entendimento da embargante de que tenha ocorrido perda de objeto da medida cautelar, diante da expiração do prazo da ata de registro de preços proveniente do Pregão 26/2019. Na hipótese de suspensão cautelar, pelo TCU, da vigência de ata de registro de preços, pode o Tribunal, na decisão de mérito, analisadas as circunstâncias do caso concreto, autorizar aos órgãos gerenciador e participantes a devolução do prazo em que a ata esteve suspensa, tal como decidiu esta Corte de Contas no Acórdão 361/2018-TCU-Plenário, de relatoria do Ministro Walton Alencar Rodrigues.
Portanto, rejeito os pedidos de revogação da medida cautelar ou de reconhecimento da perda do seu objeto.
Por fim, quanto às diversas informações supervenientes trazidas pela embargante sobre as medidas adotadas pela Procuradoria Regional do Trabalho da 6ª Região e pelo Tribunal Regional Federal da 3ª Região, julgo que não se trate de matéria a ser apreciada por meio de embargos de declaração, visto que não se referem a questões tratadas na decisão embargada. Aliás, tais informações não foram sequer comprovadas pela embargante, não havendo de se falar em omissão, contradição ou obscuridade da decisão recorrida quanto a tais alegações.
É oportuno repisar que houve uma nítida incompreensão pela embargante sobre os alcances e limites da decisão cautelar proferida pelo TCU, que determinou tão somente a suspensão de novas adesões decorrentes de ata de registro de preços proveniente do Pregão 26/2019. 
Com efeito, a medida cautelar adotada no despacho à peça 26, no que interessa ao Pregão 26/2019, foi exarada nos exatos termos a seguir, em que se observa que esta Corte de Contas não determinou o cancelamento de empenhos, a rescisão de contratos ou a recusa ao recebimento dos bens já demandados no âmbito da ata de registro de preços decorrente do aludido certame, in verbis:
"b) com base no art. 276, caput, do Regimento Interno/TCU, determinar cautelarmente aos órgãos gerenciador e participantes da ata de registro de preços oriunda do pregão 26/2019, promovido pelo Comando da 11ª Brigada de Infantaria Leve, que suspendam qualquer nova demanda proveniente da referida ata de registro de preços, bem como que não admitam adesões à referida ata até decisão de mérito desta Corte de Contas;" (grifo acrescido) .
Dessa forma, não vislumbro quaisquer medidas a serem adotadas por esta Corte de Contas com relação aos fatos supervenientes informados pela embargante, que deve procurar os meios que entender adequados para defender os seus direitos.
É inviável o atendimento dos pedidos acessórios formulados pela embargante, no sentido de efetuar retenção cautelar dos pagamentos ou de haver a apresentação de garantias, visto que não houve determinação para a retenção de qualquer quantia que lhe seja devida ou o cancelamento de empenhos ou contratos dois quais a recorrente seja a beneficiária.
No que tange às alegações dos supostos prejuízos sofridos pela embargante em decorrência da decisão do TCU, insta salientar que, além de se tratar de mera ilação que não foi comprovada, a ata de registro de preços caracteriza-se como um negócio jurídico em que são acordados entre as partes, Administração e licitante, apenas o objeto licitado e os respectivos preços ofertados. 
Então, a formalização da ata gera apenas uma expectativa de direito ao signatário, não lhe conferindo nenhum direito subjetivo à contratação passível de ser indenizado diante da não contratação dos itens registrados em ata. Os órgão gerenciador e participantes podem perfeitamente optar pela realização de nova licitação independentemente de haver preço registrado em vigor.
Assim, cabe rejeitar os embargos de declaração opostos pela empresa Forma Office Comércio de Móveis e Interiores Ltda., mantendo inalterada a decisão recorrida.
Ante o exposto, proponho que seja prolatado o acórdão que ora submeto a este Colegiado.
TCU, Sala das Sessões Ministro Luciano Brandão Alves de Souza, em 24 de fevereiro de 2021.
BENJAMIN ZYMLER 
Relator